臺灣桃園地方法院刑事判決　　　　　　　95年度訴字第2575號
公　訴　人　臺灣桃園地方法院檢察署檢察官
被　　　告　甲○○
　　　　　　　　　　國民
上列被告因毒品危害防制條例案件，經檢察官聲請簡易判決處刑
（95年度毒偵字第3214號），本院認有刑事訴訟法第451 條之1
但書第4 款之情形，改行通常訴訟程序，經被告為有罪之陳述，
經本院合議庭裁定改依簡式審判程序，茲判決如下：
    主    文
甲○○連續施用第一級毒品，累犯，處有期徒刑捌月。
扣案第一級毒品海洛因壹小包，驗餘淨重零點壹柒公克（空包裝
重零點貳壹公克）沒收並銷燬之；又扣案之注射針筒參支、止血
軟管壹條均沒收。
    事      實
一、甲○○前曾於民國91年間，因施用毒品案件，於91年10月1
    日，經本院以91年度毒聲字第2879號裁定送觀察、勒戒後，
    認無繼續施用毒品之傾向，於91年10月28日執行完畢釋放，
    並經臺灣桃園地方法院檢察署檢察官於91年10月28日，以91
    年度毒偵字第2601號不起訴處分確定在案；復於93年間，又
    因施用毒品案件，於93年5 月12日，經本院以93年度毒聲字
    第625 號裁定送觀察、勒戒後，認有繼續施用毒品之傾向，
    經臺灣桃園地方法院檢察署檢察官提起公訴，並於93年11月
    1 日經本院以93年度訴字第1346號判處有期徒刑7 月確定，
    於94年10月12日縮刑期滿執行完畢。詎其猶不知悔改，於5
    年內竟另基於施用第一級毒品之概括犯意，自95年1 月間某
    日起至95年6 月7 日止，連續在其位於桃園縣平鎮市○○路
    ○ 段13號11樓之2 之住處，以將海洛因用食鹽水稀釋，並以
    針筒注射手臂內側動脈之方式，施用第一級毒品海洛因多次
    。嗣於95年6 月7 日18時10分許，經桃園縣政府警察局龍潭
    分局接獲甲○○之弟沈嘉君（經他人領養）報警，經沈嘉君
    同意由警方進入上址，當場查獲放置於客廳茶几上甲○○所
    有之第一級毒品海洛因1 小包（含袋毛重0.4 公克，驗餘淨
    重0.17公克，空包裝重0.21公克），並扣得甲○○所有並供
    其施用第一級毒品所用之注射針筒3 支及止血軟管1 條。
二、案經桃園縣警察局龍潭分局報請臺灣桃園地方法院檢察署檢
    察官偵查後聲請簡易判決處刑。
    理      由
一、被告甲○○迭於警詢及檢察官偵查、本院審理中均坦承於上
    揭時間、地點，連續施用第一級毒品海洛因之事實不諱，且
    被告為警查獲後，經警採集其尿液（尿液編號：L-0054號）
    送請臺灣檢驗科技股份有限公司檢驗結果，確呈鴉片類陽性
    反應無誤，有該公司濫用藥物檢驗報告1 份在卷可稽（見95
    年度毒偵字第3214號偵查卷第43頁）。復有當場查扣第一級
    毒品海洛因一小包，經送法務部調查局鑑驗，檢驗結果：送
    驗白粉含第一級第6 類毒品海洛因成分，驗餘淨重0.17公克
    （空包裝重0.21公克），此有法務部調查局調科壹字第0800
    11402 號鑑定通知書附卷可查，另扣有供施用第一級毒品之
    注射針筒3 支及止血軟管1 條可資佐證，足認被告上揭自白
    與事實相符，洵堪採信。次查，被告曾於91年間，因施用毒
    品案件，於91年10月1 日，經本院以91年度毒聲字第2879號
    裁定送觀察、勒戒後，認無繼續施用毒品之傾向，於91年10
    月28日執行完畢釋放，並經臺灣桃園地方法院檢察署檢察官
    於91年10月28日，以91年度毒偵字第2601號不起訴處分確定
    在案，有前開不起訴分書、刑事裁定、刑案資料查註紀錄表
    及臺灣高等法院被告全國前案紀錄表各一份在卷可參，其於
    五年內再犯毒品危害防制條例第十條第一項之罪，是依同條
    例第二十三條第二項之規定，應予依法追訴。從而，本件事
    證已臻明確，被告犯行洵堪認定，應予依法論科。
二、按刑法及刑法施行法部分條文業於94年2 月2 日經修正公布
    ，並均於95年7 月1 日施行。修正後刑法第二條第一項之規
    定，係規範行為後法律變更所生新舊法律比較適用之準據法
    ，於修正後刑法施行後，應適用修正後刑法第二條第一項規
    定之從舊從輕之原則為比較；修正後刑法第二條第二項，則
    為同條第一項之特別規定，於修正後刑法施行後，關於非拘
    束人身自由之保安處分，應依修正後刑法第二條第二項之規
    定，適用裁判時之法律。又修正後刑法第三十五條，乃刑之
    重輕之法定次序與標準，應適用裁判時之修正後刑法第三十
    五條之規定。修正後刑法第二條第一項係採從舊從輕原則，
    適用最有利於行為人之法律。既曰法律，自較刑之範圍為廣
    ；除法律有特別規定者（如修正後刑法第二條第二項非拘束
    人身自由之保安處分適用裁判時法；又如修正後刑法施行法
    第三條之一第三項、第六條之一、第九條之三規定之情形）
    ，應依其規定；或事關執行之緩刑之宣告，或犯罪在刑法修
    正施行前，自首在刑法施行後之自首部分，或程序之規定（
    程序從新，如刑法第四十條沒收宣告之程序規定），應適用
    裁判時之修正後刑法之規定外；依修正後刑法第二條第一項
    比較時，應就罪刑有關之共犯、未遂犯、連續犯、牽連犯、
    結合犯，以及累犯加重，自首減輕暨其他法定加減原因（如
    身分加減）與加減例等一切情形，綜其全部之結果而為比較
    後，整個之適用，不能割裂而分別適用有利益之條文。關於
    易科罰金之折算標準、易服勞役之折算標準及期限、罰金與
    死刑是否併予執行、多數有期徒刑定應執行之刑時之最高刑
    期之限制等之修正，事涉行為人易刑折算標準金額之多寡與
    期限之長短及定執行刑時能否就罰金刑併予執行或有期徒刑
    定應執行之刑時最高度之限制，亦均屬應依修正後刑法第二
    條第一項比較適用法律之範圍。拘束人身自由之保安處分，
    並非屬修正後刑法第二條第二項規定應適用裁判時法之範圍
    ，除有特別規定者外，亦屬應依修正後刑法第二條第一項比
    較適用法律之範圍；從刑附屬於主刑，除法律有特別規定者
    外，依主刑所適用之法律（以上參考最高法院95年5 月23日
    刑事庭第8 次會議決議及最高法院24年上字第4634號、24年
    上字第5292號、27年上字第2615號判例）。被告行為後，刑
    法關於罰金刑之計算單位及處罰、易科罰金之折算標準、連
    續犯，均有修正：
    （１）於罰金刑之計算單位及處罰部分：刑法第33條第5 款
          業於94年2 月2 日修正公布，並自95年7 月1 日起施
          行；修正前刑法第33條第5 款規定「罰金：1 元以上
          。」；修正後刑法第33條第5 款規定「罰金：新臺幣
          1,000 元以上，以百元計算之。」；另95年6 月14日
          修正公布之中華民國刑法施行法第1 條之1 ：「中華
          民國94 年1月7 日刑法修正施行後，刑法分則編所定
          罰金之貨幣單位為新臺幣。94年1 月7 日刑法修正時
          ，刑法分則編未修正之條文定有罰金者，自94年1 月
          7 日刑法修正施行後，就其所定數額提高為30倍。但
          72年6 月26日至94年1 月7 日新增或修正之條文，就
          其所定數額提高為3 倍。」，現行刑法中，有關於罰
          金刑之計算單位及處罰之規定已有修正，自屬法律變
          更。
    （２）被告行為後，刑法第56條連續犯之規定，業於94年2
          月2 日修正公布刪除，並於95年7 月1 日施行，則被
          告之犯行，因行為後新法業已刪除連續犯之規定，此
          刪除雖非犯罪構成要件之變更，但顯已影響行為人刑
          罰之法律效果，自屬法律有變更，依新法第2 條第1
          項規定，比較新、舊法結果，仍應適用較有利於被告
          之行為時法律即舊法論以連續犯（最高法院95年第8
          次刑事庭會議決議參照）。
    經綜合比較新、舊法有關罰金刑之計算單位及處罰之規定（
    即比較修正前、後刑法第33條第5 款之規定；增訂之刑法施
    行法第1 條之1 與被告行為時之罰金罰鍰提高標準條例第1
    條前段、現行法規所定貨幣單位折算新臺幣標準第2 條之規
    定）；及前述連續犯之規定，修正後規定並未較有利於行為
    人，則應依修正後刑法第2 條第1 項前段規定，適用行為時
    之法律，合先明。
三、核被告甲○○所為，係犯毒品危害防制條例第10條第1 項之
    施用第一級毒品罪。被告非法持有第一級毒品海洛因，進而
    分別施用，其持有之低度行為應被施用之高度行為所吸收，
    不另論其非法持有毒品之罪。被告先後多次施用第一級毒品
    海洛因之犯行，時間緊接，方法相同，觸犯構成要件相同之
    罪，顯係基於概括犯意反覆為之，為連續犯，依修正前刑法
    第56條之規定，論以一罪，並加重其刑。又被告前曾於93年
    間，又因施用毒品案件，經本院於93年5 月12日以93年度毒
    聲字第625 號裁定送觀察、勒戒後，認有繼續施用毒品之傾
    向，經臺灣桃園地方法院檢察署檢察官提起公訴，並於93年
    11 月1日經本院以93年度訴字第1346號判處有期徒刑7 月確
    定，於94年10月12日縮刑期滿執行完畢，有刑案資料查註紀
    錄表、臺灣高等法院被告前案紀錄表各1 份在卷可參，被告
    於前案執行完畢後5 年內故意再犯本件法定本刑為有期徒刑
    以上之罪，為累犯，應依修正後刑法第47條第1 項之規定加
    重其刑，並依法遞加重之。爰審酌被告前經觀察、勒戒執行
    完畢釋放後，仍不知悔改、警惕，猶繼續施用毒品，態度尚
    稱良好，惟此乃自戕行為、及其施用期間、次數等一切情狀
    ，核情量處如主文所示之刑，以資懲儆。至扣案之第一級毒
    品海洛因1 小包，驗餘淨重0.17公克（空包裝重0.21公克）
    ，均為當場查獲之第一級毒品，業如前述，應依毒品危害防
    制條例第18條第1 項前段規定宣告沒收並銷燬之。又扣案之
    注射針筒3 支、止血軟管1 條，係被告所有並供其施用第一
    級毒品所用之物，業據被告於警詢及偵審中供明在卷，應依
    修正前刑法第38條第1 項第2 款規定宣告沒收，併此明。
四、本件經檢察官聲請簡易判決處刑，經本院認有刑事訴訟法第
    四百五十一條之一第四項但書第四款情形，改行通常程序，
    被告於準備程序中就被訴事實為有罪之陳述，經受命法官告
    知簡式審判程序之旨，並聽取公訴人及被告之意見後，由合
    議庭裁定進行簡式審判程序，附此敘明。
據上論斷，應依刑事訴訟法第二百七十三條之一第一項、第二百
九十九條第一項前段、第四百五十二條，毒品危害防制條例第十
條第一項、第十八條第一項前段，修正後刑法第十一條、第二條
第一項前段、第四十七條第一項、修正前刑法第五十六條、第四
十一條第一項前段、第三十八條第一項第二款，判決如主文。
本案經檢察官戴東麗到庭執行職務。
中　　華　　民　　國　　96　　年　　1 　　月　　25　　日
                  刑事第十二庭  法　官　游紅桃
以上正本證明與原本無異。
如不服本判決，應於送達後10日內，向本院提出上訴狀。
                                書記官　鄭嘉惠
中　　華　　民　　國　　96　　年　　1 　　月　　25　　日
附錄論罪科刑法條：
毒品危害防制條例第十條
施用第一級毒品者，處六月以上五年以下有期徒刑。
施用第二級毒品者，處三年以下有期徒刑。
